臺灣桃園地方法院民事簡易判決
111年度壢簡字第461號
原      告  楊靖儀  


被      告  許煥杰  
訴訟代理人  呂昆翰  
被      告  徐克昌  

上列原告因被告過失傷害案件（本院110年度審交簡字第187號）
，提起刑事附帶民事訴訟請求損害賠償，經本院刑事庭裁定移送
前來（本院110年度審交附民字第168號），本院於民國111年7月
20日言詞辯論終結，判決如下：
    主    文
一、被告應給付原告新臺幣（下同）22萬5,007元，及自民國110
    年11月17日起至清償日止，按年息5％計算之利息。
二、原告其餘之訴駁回。
三、訴訟費用1,000元由被告連帶負擔100元，餘由原告負擔。
四、本判決原告勝訴部分得假執行。
    事實及理由
一、原告主張：
  ㈠被告甲○○於民國109年9月23日晚間11時5分許，駕駛車牌號碼
    0000-00號自用小客車（下稱A車）沿桃園市中壢區中華路二
    段往桃園方向行駛，至桃園市○○區○○路○段000號前之閃光黃
    燈號誌路口時，因不明原因致A車熄火，本應注意車輛不得
    無故在路中停止，如遇故障，因設法移置於無礙交通之處，
    或在適當距離處豎立車輛故障標誌，或以車輛故障燈示警，
    竟疏於未注意，未將A車移至道路邊緣或顯示警示燈，且故
    障排除後，亦未即刻駛離，任A車停放於車道上，妨害車輛
    通行。嗣約20秒後，同向後方有被告乙○○騎乘車牌號碼000-
    0000號普通重型機車（下稱B車）駛至該處，本應注意車前
    狀況，隨時採取必要之安全措施，竟疏未注意，自後追撞A
    車，致被告乙○○與B車向右倒地，適同向右側即原告騎乘車
    牌號碼000-0000號普通重型機車（下稱系爭機車）見狀閃避
    不及，撞擊B車後倒地，因此受有右側前臂挫傷、右側橈骨
    上端閉鎖性骨折之傷害（下稱系爭事故）。
  ㈡茲臚列原告請求之項目如下：
    ⒈醫療費用4,781元及交通費用1,355元。
    ⒉系爭機車維修費用3,200元。
    ⒊不能工作之薪資損失27萬9,000元：
　    原告於系爭事故發生當時任職於華佗養生館為推拿按摩師
      ，每月工資收入平均9萬3,000元。因系爭事故所受體傷3
      個月無法工作，合計損失27萬9,000元之工資。
    ⒋看護費用3萬5,000元：
      原告所受傷勢經醫囑建議需專人看護一個月，共支出3萬5
      ,000元之看護費用。
    ⒌精神慰撫金20萬元：
      系爭事對原告造成相當精神痛苦，所受右側橈骨上端閉鎖
      性骨折之傷害必須長時間復健，且復原之3個月期間，患
      部因需要以副木固定而疼痛，夜晚睡覺難以翻身，致常常
      夜不能寐，故向被告請求連帶給付20萬元精神慰撫金。
  ㈢上述項目加總金額共計52萬3,336元【計算式：4,781元＋1,35
    5元＋3,200元＋279,000元＋35,000元＋200,000元＝523,336元】
    ，請求被告連帶給付原告其中51萬4,555元。為此，爰依侵
    權行為之法律關係，提起本件訴訟等語。並聲明：被告應給
    付原告51萬4,555元整，及自遞狀翌日至清償日止，按年息5
    ％計算之利息；原告願供擔保，請准宣告假執行。
二、被告則以：
　㈠乙○○：
　　系爭機車修理費應扣除折舊。原告請求不能工作之薪資損失
    部分，因其從事職業薪資發放為抽傭制，性質類似於承攬，
    原告雖有提出薪資袋與工作日誌之紀錄，惟伊否認該等證據
    之形式真正與真實性，且原告亦無法確保每月收入都那麼多
    ，認為應以基本工資每月2萬3,800元計算。看護費用部分有
    保強制汽車責任險，原告應申請理賠以保險金受償，精神慰
    撫金金額伊認為3萬元較合理。對於系爭事故發生當時騎乘B
    車，未減速接近閃光黃燈正常運作之交岔路口，亦未注意車
    前狀況自後方碰撞A車，因B車傾導致原告受有上開傷害部分
    之事實並無意見。並聲明：原告之訴駁回。
　㈡甲○○：
　　不爭執系爭事故發生之事實，對於原告醫療費用及交通費之
    請求均無意見。惟系爭機車維修費應計算折舊，薪資損失27
    萬9,000元部分，原告未提出扣繳憑單佐證，且其受傷期間
    為疫情高峰，生意不會太好，領得薪資應該沒有這麼多，精
    神慰撫金金額亦太高。並聲明：原告之訴駁回。
三、本院之判斷：
　㈠原告主張於上揭時、地發生系爭事故之事實，業據提出衛生
    福利部桃園醫院（下稱桃園醫院）診斷證明書及醫療費用收
    據、桃園市政府車輛行車事故鑑定會鑑定意見書、計程車運
    價證明、榮盛機車行免用統一發票收據、華佗養生館109年6
    月至8月薪資袋及工作日誌紀錄表等件為證（見附民卷第9頁
    至第57頁），又被告2人因系爭事故，經本院以110年度審交
    簡字第187號刑事判決認定均成立過失傷害罪，乙○○處拘役
    伍拾日，如易科罰金以新臺幣壹仟元折算壹日確定；甲○○處
    拘役肆拾日，如易科罰金以新臺幣壹仟元折算壹日確定，有
    本院110年度審交簡字第187號刑事判決書正本附卷可稽（見
    本院卷第4頁至第6頁背面），並依職權調取上開刑事案卷核
    閱無訛，復為被告所不爭執（見本院卷第55頁背面），堪信
    原告上開主張為真實。
　㈡按因故意或過失，不法侵害他人之權利者，負損害賠償責任
    ；汽車、機車或其他非依軌道行駛之動力車輛，在使用中加
    損害於他人者，駕駛人應賠償因此所生之損害；數人共同不
    法侵害他人之權利者，連帶負損害賠償責任；不能知其中孰
    為加害人者亦同，民法第184條第1項前段、第191條之2、第
    185條第1項分別定有明文。又共同侵權行為之成立，不以共
    同侵權行為人間有意思聯絡為必要，苟各行為人之過失行為
    ，均為其所生損害之共同原因，即所謂行為關連共同，亦足
    成立共同侵權行為，而就全部損害負連帶賠償責任（最高法
    院67年台上字第1737號判例意旨參照）。次按汽車行駛時，
    駕駛人應注意車前狀況，並隨時採取必要之安全措施；汽車
    行駛至交岔路口，其行進、轉彎，應依下列規定：一、應遵
    守燈光號誌；汽車駕駛人，駕駛汽車發生故障不能行駛，不
    設法移置於無礙交通之處，或於移置前，未依規定在車輛前
    、後適當距離樹立車輛故障標誌或事後不除去者，處新臺幣
    一千五百元以上三千元以下罰鍰；特種閃光號誌各燈號顯示
    之意義如下：一、閃光黃燈表示「警告」，車輛應減速接近
    ，注意安全，小心通過，道路交通安全規則第94條第3項、
    第102條第1項第1款、道路交通管理處罰條例第59條、道路
    交通標誌標線號誌設置規則第211條第1項第1款分別定有明
    文。經查，系爭事故肇因於被告甲○○駕駛A車直行於中華路
    二段往桃園方向之市區道路，該車因不明原因熄火停駛，而
    於A車故障停止於該路段中間車道期間，被告甲○○未依規定
    顯示停車燈光或擺放反光標誌警示後方來車前方有此路況，
    致隨後自同行向、車道騎乘B車駛至之被告乙○○，未依閃光
    黃燈減速接近交岔路口，亦疏未注意車前狀況擦撞A車右後
    車尾，B車並因撞擊力道向右傾倒於外側車道，適原告騎乘
    系爭機車沿外側車道駛至，復遭傾倒之B車碰撞，致原告受
    有右側前臂挫傷、右側橈骨上端閉鎖性骨折之傷害，為兩造
    所不爭執，並有桃園市政府車輛行車事故鑑定會110年6月21
    日桃交鑑字第1100004178號函附之桃市鑑0000000案鑑定意
    見書所載「柒、鑑定意見：一、乙○○於夜間駕駛普通重型機
    車行經中央劃分島之閃光黃燈號誌正常運作卜字岔路口前，
    未減速接近反自述超速行駛且未充分注意車前狀況自後追撞
    前車，為肇事主因。二、甲○○於夜間駕駛自用小客車行經中
    央劃分島之閃光黃燈號誌正常運作卜字岔路口前，遇車輛異
    常於車道上停駛未於車後擺放警示設施影響行車安全，為肇
    事次因。三、丙○○駕駛普通重型機車均無肇事因素。」之鑑
    定意見在卷可參（見附民卷第32頁）。準此，A車異常暫停
    於閃光黃燈號誌正常運作之交岔路口前中間車道，駕駛人甲
    ○○未依規定顯示停車燈號或擺放反光標誌，警示後方來車前
    方有此路況；而乙○○騎乘B車自同行向、車道駛至時，本應
    遵守該交岔路口閃光黃燈號誌減速通過，卻未降低車速接近
    ，亦未注意車前狀況，致A、B二車發生碰撞，致使原告直行
    經過時因B車向右傾倒碰撞造成上開體傷。是以乙○○、甲○○
    均違反上開規定而均有過失甚明，又其等之過失行為均為原
    告所生損害之共同原因，具有行為關連共同，是對原告所受
    損害，被告應連帶負損害賠償責任。
　㈢茲就本件原告主張之各項請求認列如下：
　　⒈醫療費用及交通費用，得請求4,186元：
　　　按不法侵害他人之身體或健康者，對於被害人因此喪失或
      減少勞動能力或增加生活上之需要時，應負損害賠償責任
      ，民法第193條第1項固有明文。查原告主張其因系爭事故
      所受右側前臂挫傷、右側橈骨上端閉鎖性骨折之傷害，為
      此支出醫療費用4,781元，及於109年9月23日、9月25日、
      9月29日、11月3日往返於桃園市中壢區之住處與桃園市○○
      區○○○路0號桃園醫院新屋分院就診，單趟金額190元至210
      元不等，合計支出計程車車資費用1,335元等情，業據提
      出桃園醫院診斷證明書2紙及醫療費用收據5紙、計程車運
      價證明7紙為憑（見本院卷第9頁至第11頁、第27頁至第39
      頁）。茲衡上揭醫療費用金額及診治療程均屬原告治療上
      開傷勢所必要，並有相關單據證明之，再核其搭乘計程車
      日期亦與上開診斷證明書及醫療費用收據開立日期相符，
      堪信原告確有搭乘計程車往返住處與桃園醫院新屋分院就
      診之事實，且為被告均不爭執。惟據原告提供上開醫療費
      用收據所示正確加總金額應為2,831元【計算式：109年9
      月25日（376元＋1,027元）＋109年9月29日408元＋109年11
      月3日560元＋109年12月25日460元＝2,831元】，是原告主
      張請求醫療費用及交通費用合計4,186元【計算式：醫療
      費用2,831元＋交通費用1,355元＝4,186元】，為有理由，
      應予准許。逾此部分，則屬無據，不應准許。
    ⒉系爭機車維修費用，得請求320元：
　　　按不法毀損他人之物者，被害人得請求賠償其物因毀損所
      減少之價額，民法第196條定有明文。依前揭規定請求賠
      償物被毀損所減少之價額，得以修復費用為估定標準，但
      以必要者為限，而修理材料以新品換舊品，應予折舊（最
      高法院77年度第9次民事庭會議決議、82年度台上字第892
      號判決意旨參照）。查系爭機車以維修費用3,200元包修
      ，原告提供之榮盛機車行免用統一發票收據並記載上開金
      額為「維修零件」之費用，益徵該費用全部為零件費用（
      見附民卷第41頁）。復原告係以新零件替代舊零件，自應
      就零件費用計算並扣除折舊，始屬公平，依行政院所頒固
      定資產耐用年數表及固定資產折舊率之規定，系爭機車即
      機械腳踏車之耐用年數為3年，依定率遞減法每年折舊100
      0分之536，另依營利事業所得稅查核準則第95條第6項規
      定「固定資產提列折舊採用定率遞減法者，以1年為計算
      單位，其使用期間未滿1年者，按實際使用之月數相當於
      全年之比例計算之，不滿1月者，以1月計」，系爭機車係
      於105年3月出廠，有公路監理電子閘門機車車籍資料1份
      在卷足核（見偵查卷第63頁），迄系爭事故發生日即109
      年9月23日，使用年數已逾3年，則零件扣除折舊後之修復
      費用估定為320元（計算式：3,200元×1/10＝320元），是
      系爭機車之修理必要費用應為320元，原告逾此範圍之請
      求，應屬無據。
    ⒊不能工作之薪資損失，得請求10萬5,501元：
　　　原告主張其因傷需專人照護一個月，且不宜勞動三個月，
      並以原告系爭事故前每月收入平均9萬3,000元計算，請求
      被告連帶賠付3個月不能工作之薪資損失27萬9,000元等與
      ，並提出桃園醫院診斷證明書、華佗養生館薪資袋及工作
      日誌紀錄為據。觀以上開診斷證明書醫師囑言欄固記載：
      「需專人照護一個月，不宜勞動三個月，續門診追蹤治療
      。」乙節；惟查，原告所提前揭薪資資料之形式上真正為
      被告所否認，參以原告亦自承未報稅而無綜合所得稅扣繳
      憑單或投保勞工保險等其他證據資料可供調查或提出，無
      以證明原告每月實得收入，本院依職權調查勞動部109年7
      月職類別薪資調查統計結果，推拿按摩師應屬醫療保健及
      社會工作服務業之職類別，平均經常性薪資為每月3萬5,1
      67元，此有勞動部110年5月31日新聞稿附卷可稽，認應以
      此金額計算較為合理。準此，原告所得請求之薪資損失應
      為10萬5,501元（計算式：35,167元×3月＝105,501元），
      逾此金額之請求，則屬無據。
    ⒋看護費用，得請求3萬5,000元：
　　　原告主張其因系爭事故增加雇請看護照料作息起居及傷勢
      之必要，因而請求1個月看護費用3萬5,000元等語。經查
      ，桃園醫院診斷證明書記載略為：「需專人照護一個月，
      不宜勞動三個月，續門診追蹤治療。」等內容，可知醫囑
      建議應確有由他人於原告術後看護一個月之需要。參以一
      般看護市場行情，本件原告請求以一個月3萬5,000元，折
      算為每日約1,167元之看護費用【計算式：35,000元÷30日
      ＝1,167元，元以下四捨五入】，未逾一般看護市場行情，
      自得准許。
    ⒌精神慰撫金，得請求8萬元：
　　　按不法侵害他人之身體、健康者，被害人雖非財產上之損
      害，亦得請求賠償相當之金額，民法第195條第1項前段定
      有明文。再精神慰藉金之賠償須以人格權遭遇侵害，使精
      神上受有痛苦為必要，其核給之標準固與財產上損害之計
      算不同，然非不可斟酌雙方身分資力與加害程度，及其他
      各種情形核定相當之數額；所謂相當，除斟酌雙方身分資
      力外，尤應兼顧加害程度與其身體、健康影響是否重大以
      為斷（最高法院51年台上字第223號判例意旨、最高法院8
      9年度台上字第1952號判決意旨參照）。經查，被告乙○○
      騎乘B車疏未注意遵守閃光黃燈號誌，未減速接近交岔路
      口亦未注意車前狀況，致碰撞前方未依規定顯示停車燈號
      或擺放反光號誌而停止於中間車道由被告甲○○駕駛之A車
      ，渠等過失行為造成原告受有右側前臂挫傷、右側橈骨上
      端閉鎖性骨折之傷害，自屬共同不法侵害原告之身體，是
      以原告主張其因系爭事故所致體傷，須長時間復健，且復
      原期間患部經常疼痛致夜不能寐，受有相當之精神上痛苦
      ，依上開法條規定請求非財產上損害賠償，應予准許。審
      酌原告為高中畢業，目前工作為推拿按摩師，月收入不固
      定約7至8萬元，好的時候達9至10萬元，於108年度及109
      年度收入分別為4萬5,000餘元、4萬3,000餘元，名下有不
      動產及股票共10筆財產價值187萬6,000餘元；被告乙○○學
      歷為高中畢業，現為時薪工讀生，月收入為2萬4,000至2
      萬5,000元，於108年度及109年度收入分別為11萬1,000餘
      元、7萬4,000餘元，名下無財產，被告甲○○學歷為大學畢
      業，目前在電子廠工作，月收入4至5萬元，於108年度及1
      09年度收入分別為54萬7,000餘元、49萬2,000餘元，名下
      有股票共19筆財產價值80萬8,000餘元等情，為兩造所自
      承（見本院卷第56頁背面），且有本院依職權查詢之兩造
      稅務電子閘門財產所得調件明細表3份附卷可佐。本院斟
      酌前述兩造之身分地位、教育及智識程度、經濟能力、原
      告之傷勢及因被告上開共同侵權行為之侵害情節等一切情
      狀，認原告請求被告連帶賠償精神慰撫金20萬元，尚屬過
      高，認應以8萬元為適當，逾此部分之請求，實屬無據。
　　⒍綜上，原告共計受有22萬5,007元之損害【計算式：醫療及
      交通費用4,186元＋系爭機車維修費用320元＋薪資損失105,
      501元＋看護費用35,000元＋精神慰撫金80,000元＝225,007
      元】。
四、末按給付無確定期限者，債務人於債權人得請求給付時，經
    其催告而未為給付，自受催告時起，負遲延責任。其經債權
    人起訴而送達訴狀，或依督促程序送達支付命令，或為其他
    相類之行為者，與催告有同一之效力。遲延之債務，以支付
    金錢為標的者，債權人得請求依法定利率計算之遲延利息。
    其利率未經約定，亦無法律可據者，週年利率為5%，為民法
    第229條第2項、第233條第1項前段、第203條分別明定。本
    件原告對被告之損害賠償請求權屬未定給付期限之金錢債權
    ，故其就上述22萬5,007元請求被告連帶給付自起訴狀繕本
    送達翌日110年11月17日（見附民卷第5頁）起至清償日止，
    按年息5%計算之利息，亦屬有據。
五、綜上所述，原告依侵權行為之法律關係，請求被告給付如主
    文第一項所示之金額，為有理由，應予准許。逾此部分，為
    無理由，應予駁回。
六、本件原告勝訴部分係就民事訴訟法第427條訴訟適用簡易程
    序所為被告敗訴之判決，爰依同法第389條第1項第3款之規
    定，職權宣告假執行。原告固陳明願供擔保請准宣告假執行
    ，然此僅促使本院依職權發動，毋庸為准駁之諭知。
七、訴訟費用負擔之依據：民事訴訟法第79條、第85條第2項。
    並依職權確定訴訟費用額為第一審裁判費1,000元。
中　　華　　民　　國　　111 　年　　8 　　月　　16　　日
                  中壢簡易庭  法  官  劉哲嘉
以上為正本係照原本作成。
如不服本判決，應於送達後20日內，向本院提出上訴狀並表明上
訴理由，如於本判決宣示後送達前提起上訴者，應於判決送達後
20日內補提上訴理由書（須附繕本）。
如委任律師提起上訴者，應一併繳納上訴審裁判費。
中　　華　　民　　國　　111 　年　　8 　　月　　16　　日
　　　　　　　　　　　　　　　書記官  陳香菱